【裁判字號】    97,台上,5557
【裁判日期】    971106
【裁判案由】    違反毒品危害防制條例
【裁判全文】
最高法院刑事判決            九十七年度台上字第五五五七號
上  訴  人  甲○○
選任辯護人  吳義雄律師
上  訴  人  乙○○
上列上訴人等因違反毒品危害防制條例案件，不服台灣高等法院
中華民國九十四年十二月十四日第二審判決（九十四年度上訴字
第一八六一號，起訴案號：台灣台北地方法院檢察署九十三年度
偵字第九六三一號、第一○六五○號），提起上訴，本院判決如
下：
    主  文
上訴駁回。
    理  由
按刑事訴訟法第三百七十七條規定，上訴於第三審法院，非以判
決違背法令為理由，不得為之。是提起第三審上訴，應以原判決
違背法令為理由，係屬法定要件。如果上訴理由書狀並未依據卷
內訴訟資料，具體指摘原判決不適用何種法則或如何適用不當，
或所指摘原判決違法情事，顯與法律規定得為第三審上訴理由之
違法情形，不相適合時，均應認其上訴為違背法律上之程式，予
以駁回。本件上訴人甲○○上訴意旨略稱：甲○○前因民國九十
一年八月十一日涉嫌販賣第二級毒品，經台灣台北地方法院檢察
署九十一年度偵字第一六八七一號起訴，並經第一審、第二審判
決有罪，甲○○上訴第三審中。原判決認定甲○○分別於九十三
年一月八日、二月十二日、四月十九日及五月二十六日為警查獲
販賣第二級等毒品，但甲○○在第一審經訊以：「之前已因販賣
第二級毒品遭受判決，該判決未確定前，又於九十三年四月間因
販賣毒品遭受板檢（即台灣板橋地方法院檢察署）查獲，尚未起
訴，為何該案交保後，又以意圖營利，供販賣之用，而購入本次
查獲的毒品？」時，供稱：「因為欠很多錢，我想要還那些錢。
我並不是很想做壞事，只是我不想欠人家錢」等語。故甲○○所
犯本件與先繫屬第一審之販賣第二級毒品，均係基於甲○○為清
償所積欠債務之概括犯意所犯，為連續犯，屬裁判上一罪之同一
案件，是甲○○本件顯屬重行起訴，原審本應為不受理判決，竟
為實體判決，自有受理訴訟不當之違法。上訴人乙○○上訴意旨
略稱：(一)、乙○○在原審稱：偵查中除供述毒品來源為共同被告
金昌鴻外，另有供出邱明俊、何正育、奈及利亞的ＫＡＬＬＹ、
許登維（阿發）、潘冠宇（兔子）等人販賣古柯鹼、大麻、搖頭
丸及Ｋ他命等，其中許登維、潘冠宇、ＫＡＬＬＹ之案件已為檢
警破獲，原審就此未依職權向內政部警政署刑事警察局（下稱刑
事警察局）調取或向檢調單位查詢該等案件如何偵破，遽認乙○
○所述不可採，自有調查未盡之違法。原判決雖依第一審檢察署
九十四年度偵字第四○一三號起訴書及九十三年度偵字第二○九
五○號起訴書，說明ＫＡＬＬＹ等販毒案件並非因乙○○供出毒
品來源而破獲，但該起訴書內容並無論及所檢舉之案件，且起訴
時所檢舉之案件尚未破獲，如何在起訴書上記載並非因乙○○之
檢舉而破獲，原判決顯有理由不備之違法。(二)、ＫＡＬＬＹ已因
乙○○之供述而被破獲所販售之古柯鹼一公斤、海洛因二○八公
克，使此數量龐大之毒品未能流入市面，對於重大危害社會治安
犯罪之防止，不可謂不大，檢察官無法於起訴前訴追ＫＡＬＬＹ
等販賣第一級毒品之罪而依證人保護法第十四條第二項對乙○○
為不起訴處分，固受限於不一而足之客觀因素，但法院於審理時
自無將此不可歸責乙○○之不利因素歸於乙○○，仍得類推適用
此項法理，依刑事訴訟法第三百零三條第一款規定，對乙○○為
不受理之判決。原審未諭知乙○○本件不受理，有判決不適用法
則或適用不當之違法。又原判決雖已依毒品危害防制條例第十七
條對乙○○予以減刑，但適用該規定減輕其刑之被告並不以具有
證人保護法第三條規定之證人身分為必要。證人保護法第十四條
第一項之規定，係針對具有同法第三條證人身分所為之減刑或免
除其刑，其要件並不相同，並無法條競合之情形。原判決未同時
適用證人保護法第十四條第一項規定，對乙○○遞減其刑，同有
違誤。(三)、偵查員紀延熹在原審證稱乙○○所檢舉之案件，經其
破獲者有ＫＡＬＬＹ及綽號「阿發」這二件，且依紀延熹在許登
維、潘冠宇涉嫌販毒案之偵查中證言，足見該等案件確因乙○○
之檢舉而破獲。陳英鳳律師在原審證稱其曾提供乙○○之檢舉書
給檢察官，內容與乙○○提交刑事警察局之檢舉書相同，原審對
此有利乙○○之證據未予採納，亦未於判決理由內敘明何以不足
採，理由自屬不備，且在判決內記載乙○○之檢舉人身分，致陷
乙○○身家安全於困境云云。
惟查：刑法修正前之連續犯，須基於概括犯意，連續數行為而犯
同一罪名者，始得謂之。所稱基於概括犯意，必須其多次犯罪行
為自始均在一個預定犯罪計畫以內，出於主觀上始終同一犯意之
進行，若中途另有新犯意發生，縱所犯為同一罪名，究非連續其
初發之意思，即不能成立連續犯。原判決以甲○○前案販賣第二
級毒品而被查獲之犯罪時間係九十一年八月，與本件始自九十二
年底至九十三年五月二十三日晚上八時止之四次販賣第二級等毒
品，前後犯罪時間相距長達一年四月之久，縱所犯為同一罪名，
究非連續其初發之意思密接而為。甲○○雖供稱「我『這次』意
圖販賣買入是想要還錢」（見聲羈卷訊問筆錄第六頁），亦即其
係為償債而為本件四次販賣第二級毒品之犯行，然從不曾主張其
係自前案犯罪時起，即始終在一個預定販賣第二級毒品計畫內，
出於主觀上始終同一犯意之進行而販毒。原判決據以認定甲○○
係在九十二年底起，始另基於概括犯意，而為本件之販賣第二級
毒品等犯行，即非屬與前案有裁判上一罪或實質上一罪關係之同
一案件，自不生重行起訴問題，原審依法為實體之判斷，要無受
理訴訟不當之違法可言。甲○○上訴意旨，徒以其所犯本件販賣
第二級毒品與前案均係基於概括犯意為之，屬同一案件，原判決
應為不受理之諭知云云，據以指摘原判決違法，係以片面之自我
說詞，漫事指摘，自非適法之第三審上訴理由。而證人保護法第
十四條第一項規定：「第二條所列刑事案件之被告或犯罪嫌疑人
，於偵查中供述與該案案情有重要關係之待證事項或其他正犯或
共犯之犯罪事證，因而使檢察官得以追訴該案之其他正犯或共犯
者，以經檢察官事先同意者為限，就其因供述所涉之犯罪，減輕
或免除其刑」，及第二項規定：「被告或犯罪嫌疑人雖非前項案
件之正犯或共犯，但於偵查中供述其犯罪之前手、後手或相關犯
罪之網絡，因而使檢察官得以追訴與該犯罪相關之第二條所列刑
事案件之被告者，參酌其犯罪情節之輕重、被害人所受之損害、
防止重大犯罪危害社會治安之重要性及公共利益等事項，以其所
供述他人之犯罪情節或法定刑較重於其本身所涉之罪且經檢察官
事先同意者為限，就其因供述所涉之犯罪，得為不起訴處分」等
之適用，均以「經檢察官事先同意」為前提要件，其中第二項乃
專指檢察官偵查終結得為不起訴處分之程序而言，與審判事項無
涉。至所謂「經檢察官事先同意者」，依證人保護法施行細則第
二十一條規定，係「指檢察官本案偵查終結前之同意。檢察官同
意者，應記明筆錄」。乙○○固在偵查中供出其所販賣之第二級
等毒品，係來自金昌鴻，因而得以破獲金昌鴻販毒案並使之受追
訴，但卷內並無檢察官就乙○○供出其販賣毒品之上手，事先同
意就其供述所涉之販賣第二級毒品等罪減輕或免除其刑之記載或
任何相關資料，原審因而未依證人保護法第十四條第一項規定減
輕或免除其刑，自無違法可言。又原判決就乙○○供出其所販賣
第二級等毒品係來自金昌鴻一節，已依毒品危害防制條例第十七
條規定減輕其刑（見原判決第十二頁第二至七行），即令乙○○
另供出ＫＡＬＬＹ等係金昌鴻之毒品來源上手，並據此供述經破
獲ＫＡＬＬＹ等販賣第二級毒品，亦因原判決已適用上開規定對
乙○○減輕其刑，而於判決不生任何影響，自不得執為適法之第
三審上訴理由。乙○○其餘上訴意旨所指，核屬與犯罪構成要件
無涉之事實爭執，亦難認係上訴第三審之合法理由。上訴人等之
上訴，均違背法律上之程式，應予駁回。
據上論結，應依刑事訴訟法第三百九十五條前段，判決如主文。
中    華    民    國  九十七  年   十一   月    六    日
                      最高法院刑事第七庭
                          審判長法官  謝  俊  雄
                                法官  陳  世  雄
                                法官  魏  新  和
                                法官  吳  信  銘
                                法官  徐  文  亮
      本件正本證明與原本無異
                                      書  記  官
中    華    民    國  九十七  年   十一   月   十二   日
                                                    m


司法院資訊處製作；財團法人民間司法改革基金會備份。
